臺灣高雄地方法院刑事判決　　　　　　　　　　　　　九十一年度易字第四四三號
　　公　訴　人　臺灣高雄地方法院檢察署檢察官
　　被　　　告　丁○○
　　　　　　　　乙○○
　　　　　　　　丙○○
右列被告因違反著作權法案件，經檢察官提起公訴（八十九年度偵字第八０二０號）
，本院判決如左：
    主  文
丁○○、乙○○、丙○○均無罪。
    理  由
一、公訴意旨略以：被告丁○○係「浪情之夜」ＫＴＶ店負責人；被告乙○○係「江
    山美人」ＫＴＶ店負責人；丙○○係「花中花」ＫＴＶ店負責人。丁○○明知「
    年久月深」伴唱帶（內有「年久月深」、「愛不對人」、「無人熟識」等曲目）
    ；乙○○明知「拱手讓他」、「回心轉意」、「整個八月」等；丙○○明知「囚
    鳥」（內有囚鳥、太想愛你、往日情、請開窗等曲目）等錄影及ＬＤ伴唱帶，係
    告訴人啟航國際股份有限公司（以下簡稱啟航公司）享有之錄音、視聽著作，且
    僅供家庭娛樂之用，不得公開播送。竟均基於概括犯意，未經該公司同意，擅自
    將前開錄影、視聽著作之伴唱帶、ＬＤ等陳列在所經營之ＫＴＶ店中，連續供前
    往消費之客人點歌伴唱，予以公開播送。八十九年三月二十一日二十時三十分許
    、二十一時、二十二時，分別為警在前開店中查獲，並扣得「年久月深」、「拱
    手讓他」、「回心轉意」、「整個八月」等伴唱帶各乙捲、「囚鳥」伴唱ＬＤ一
    片等語，因認被告等均涉犯著作權法第九十二條之罪嫌。
二、公訴人認被告等涉有前揭犯行，係以前揭事實業據告訴人啟航公司代理人蘇雅惠
    、陳馨卿等人指述綦詳，並分別經證人「浪情之夜」ＫＴＶ店現場經理周德麟；
    「江山美人」ＫＴＶ店現的經理施宗男；「花中花」ＫＴＶ店現場負責管理人甲○○等人於警訊中警述屬實，且有「年久夜深」、「拱手讓他」、「回心轉意」
    、「整個八月」等伴唱帶四捲、「囚鳥」伴唱ＬＤ一片等扣案及現場照片十二幀
    附卷為其論據。然訊之被告丁○○、乙○○、丙○○均堅決否認上情，被告丁○○辯稱：查獲當時伊不在現場，不知道情況，但店內使用之伴唱帶均有簽約等語
    ；被告乙○○則辯稱：扣案伴唱帶係八十八年四月中旬頂受時，前手留下來的，
    已採電腦播放方式，未以人工公開播放該伴唱帶等語；被告丙○○辯稱：剛受前
    手戊○○頂讓經營，尚在清點內部財產，並未營業，戊○○有與告訴人簽約公開
    播放伴唱帶等語。
三、按犯罪事實應依證據認定之，無證據不得推定其犯罪事實。又不能證明被告犯罪
    者，應諭知無罪之判決，刑事訴訟法第一百五十四條及第三百零一條第一項分別
    定有明文。又事實之認定，應憑證據，如未能發現相當證據，或證據不足以證明
    ，自不能以推測或擬制之方法，為裁判之基礎（最高法院四十年台上字第八六號
    判例參照。）而所謂證據，係指足以證明被告確有犯罪行為之積極證據而言，該
    項證據須適於為被告犯罪之證明者，始得採為斷罪之資料（參照最高法院六十九
    年台上字第四九一三號判例）。認定不利於被告之事實，須依積極證據，苟積極
    證據不足為不利於被告事實之認定時，即應為有利於被告之認定，更不必有何有
    力之證據，最高法院亦著有三十年上字第八一六號判例可資參照。又按「刑法總
    則於其他法令有刑罰之規定者，亦適用之。但其他法令有特別規定者，不在此限
    ；行為非出於故意或過失者，不罰。過失行為之處罰，以有特別規定者，為限。
    」刑法第十一條及第十二條定有明文。查著作權法第九十二條係刑法以外有刑罰
    規定之法令，又無特別規定，自應適用刑法總則之規定，而著作權法第九十二條
    並無規定處罰過失犯，是以處罰故意犯為限。
四、經查：
    (一)據告訴人於九十一年三月二十五日提出之刑事陳報狀可知：被告丁○○、乙○○、丙○○均使用告訴人授權之合約帶，僅已逾授權使用期間，然本件扣案之
      伴唱帶之授權期間至何時為止，並未陳明。
    (二)又據告訴人於八十九年十一月八日在檢察官偵查中提出之刑事陳報狀（附偵查
      卷第五十二頁至七十五頁）載明：告訴人之高雄代理商保信視聽有限公司與店
      家之簽約方式係提供店家白標帶及公開上映授權書，並於白標帶發行完畢後，
      再次發行黃標播映伴唱帶供店家選購，並約定黃標發行完畢後，白色家用版帶
      一律作廢等語。準此，本件扣案之逾授權期間之家用伴唱帶在黃標播映伴唱帶
      發行完畢後，家用伴唱帶即禁止公開播映，亦即家用伴唱帶之公開播放授權期
      間之終止取決於告訴人黃標播映伴唱帶何時發行完畢之時點。
    (三)再據告訴人於八十八年八月十五日登報之聲明啟事，就點將股份有限公司所屬
      曲目之八十五年度家用單曲伴唱帶，基於契約而得於公開之營業場所使用之家
      用單曲伴唱帶，亦僅聲明「然已逾有效之公播期間」等語，此有告訴人提出八
      十八年八月十五聯合報剪報資料在卷可憑，除與本件扣案之八十六年授權伴唱
      帶不同外，被告無從藉由閱讀該聲明啟示即可認識其白標伴唱帶公開播放期間
      已屆至，此又與前揭所稱之「黃標播映伴唱帶發行完畢」之決定時點不同。
    (四)據被告供稱，被告丁○○係自八十八年三月份開始經營「浪情之夜」；乙○○
      自八十八年四月中旬接手經營「江山美人」；丙○○自八十九年三月初始開始
      經營「花中花」。而本件扣案之伴唱帶均係八十六年授權帶，亦即與告訴人簽
      約使用白標伴唱帶者，均非被告，而被告於接手經營時，是否受前手告知或收
受告訴人黃標伴唱帶業已發行完畢之通知，均係認定被告是否故意以公開播放
      侵害告訴人之著作財產權之要點，而被告亦固有義務於接手經營時察明所使用
      之伴唱帶是否經合法授權，然本件扣案之家用伴唱帶係前手經合法授權使用，
      而授權使用期間並無法一望即知，且經營前手均以相同方式使用，被告如未受
      告知所使用之伴唱帶已逾授權期間，且未詳細察明或向著作權人詢問時，顯有
      過失，但是否可進而認係「預見其發生而其發生並不違背其本意」之間接故意
      ？參以現場照片，被告所經營之ＫＴＶ店使用之伴唱帶數量甚多，而違反著作
      權法者僅扣案之四捲及ＬＤ二片，衡以常情判斷，被告顯係使用合法伴唱帶為
      經營方法，無從認定其本意願繼續使用喪失公開播映權之極少數伴唱帶而違反
      著作權法。
    (五)綜合以上，被告接手經營ＫＴＶ店，概括承受前手購置之伴唱設備與伴唱帶，
      依公訴人所舉證據尚無法認定被告明知扣案伴唱帶已逾授權期間而有意以公開
      播映之方法侵害告訴人之著作財產權，又以被告經營規模及使用之伴唱帶數量
      與扣案伴唱帶比較，亦難認被告如預見扣案伴唱帶已逾授權期間仍願以公開播
      放之方式侵害告訴人之著作財產權，此外，亦查無其他積極之證據足認被告確
      有公訴人所指之犯行，不能證明被告犯罪，依法應諭知無罪之判決。
五、本件告訴人於訴請偵辦前，已有職員先行至告訴人經營之ＫＴＶ店消費並點選其
    有著作財產權之歌曲，此有告訴人於警訊時提出之消費收據可稽，而告訴人明知
    於八十六年發行白標家用伴唱帶附公開播放之方式已全面更新為黃標公開播映帶
    ，即推測或擬制認定經營者必明知白標伴唱帶已喪失公開播放權，忽略經營者之
    更換與授權停止時點之不確定性，未賦予被告補正或使被告明知違法之機會而逕
    訴請偵辦，致不符合著作權法以刑罰處罰故意犯之意旨而受不利認定。反觀被告
    於接手經營時，未積極察明所經營使用之伴唱帶是否具有合法授權而使用，亦未
    向著作財產人查詢，顯然具有重大過失，對於告訴人著作財產權之侵害自應負民
    事賠償責任，僅欠缺積極證據足以認定係故意為之而受無罪判決，附此敘明。
據上論斷，應依刑事訴訟法第三百零一條第一項，判決如主文。
中      華      民      國    九十一    年      十      月     十八     日
                                  臺灣高雄地方法院刑事第一庭
            法  官      楊智守
右正本證明與原本無異。
如不服本判決，應於判決送達後十日內，向本院提出上訴狀。
                                      書記官      王美玲
中    華    民    國    九十一    年      十      月       十八       日
